【裁判字號】    94,訴,806
【裁判日期】    950629
【裁判案由】    違章建築
【裁判全文】
臺北高等行政法院裁定
                                     94年度訴字第00806號
                              .
原      告  甲○○
被      告  基隆市政府
代  表  人  乙○○市長）住同.
訴訟代理人  丙○○
上列當事人間因違章建築事件，原告不服內政部中華民國94年 3
月 4日台內訴字第0930009263號訴願決定（案號：0000000000號
），提起行政訴訟，本院裁定如下：
    主  文
原告之訴駁回。
訴訟費用由原告負擔。
    事  實
一、事實概要：本件原告未經主管機關審查核准，於其所有基隆
    市○○路276號7樓建築物（下稱系爭建物）之頂樓平臺加蓋
    1層高度約3公尺、面積約40平方公尺鐵、木造鴿舍（下稱系
    爭增建物），被告於民國（下同）92年7 月11日至現場會勘
    認系爭增建物屬違章建築，嗣以92年7 月14日基府違建字第
    0135號拆除通知單（下稱原處分）通知原告系爭增建物不得
    補辦申請建造執照手續，應執行拆除，該通知單於92年7 月
    31 日 送達原告，其後於92年8 月8 日以基府工管（拆）字
    第92-571號拆除通知單以張貼於現場之方式通知原告強制拆
    除執行時間，並於92年8 月13日執行拆除系爭增建物完畢。
    原告不服原處分及92年8 月8 日以基府工管（拆）字第
    92-571號拆除通知單，提起訴願，遭決定不受理，遂提起本
    件行政訴訟。
二、兩造聲明：
（一）原告聲明：（原告未於於言詞辯論期日到場，其聲明及理
      由依行政訴訟補正狀內容記載）
  １、訴願決定、原處分及92年8 月8 日基府工管（拆）字第
      92-571號拆除通知單均撤銷。
  ２、懲處失職人員。
  ３、賠償原告之損害。
  ４、訴訟費用由被告負擔。
（二）被告聲明：
１、駁回原告之訴。
２、訴訟費用由原告負擔。
三、兩造之爭點：
（一）原告主張之理由：原告自84年購買系爭建物，同時取得各
      樓層所有權人之頂樓平臺管理使用權同意書，故系爭建物
      頂樓依公寓大廈管理條例之規定，即屬共有之專用部分。
      原告於頂樓搭建之系爭增建物，係以鐵條及木條所搭建之
      種鴿舍，並非鐵皮屋，該建物四面及部分頂部均透空，被
      告將其列為違章建築並予拆除，而系爭建物同棟建築之 1
      樓住戶佔用防火巷，5 、6 樓住戶破壞原有之外牆結構，
      使用磚造增加面積，經原告檢舉而竟未為被告拆除，倘發
      生火災或震災時將有危及生命安全之虞。
（二）被告主張之理由：
  １、原告未依建築法第25條請領建照執照即於基隆市○○路27
      6號頂樓自行搭建鐵皮屋，經被告於92 年7 月11日上午10
      時30分於現場會勘，並依違章建築處理辦法第2 條規定認
      定為違章建築。嗣被告乃以同年7 月14日拆除通知單通知
      原告系爭增建物應行拆除，92年8 月8 日再以基府工管（
      拆）字第92-571號拆除通知單通知原告，且已於同年8 月
      13日拆除系爭增建物完成，而原告遲於93年10月15日始提
      起訴願，顯已逾訴願之法定期間，是故本件原告提起行政
      訴訟，不合法且無理由。
  ２、另查有關原告陳述基隆市○○路276號5樓、6 樓陽台處加
      裝鋁窗案，經被告併予本案於同日現場勘查，其隔間牆皆
      保持原狀與完工核准圖說相符，並無增加面積，按內政部
      63年11月20日台內營字第609285號函釋示，略以：「建物
      於陽台加裝窗戶，而未將原有外牆拆除者，且未增加其建
      築面積可不必申請建照。」故上述行為並不構成違建，被
      告並以92年7 月28日基府工管壹字第0920067945號函復原
      告在案。本案原告擅自搭蓋違建，違反建築法相關規定，
      原處分並無不當。
    理  由
一、本件原告經合法通知，未於言詞辯論期日到場，核無行政訴
    訟法第218條準用民事訴訟法第386條各款所列情形，爰依被
    告之聲請，由其一造辯論而為判決。
二、原告起訴主張：原告自84年購買系爭建物，同時取得各樓層
    所有權人之頂樓平臺管理使用權同意書，故系爭建物頂樓平
    臺即屬原告之專用部分。而原告於頂樓搭建之系爭增建物，
    係以鐵及木條所搭建之種鴿舍，並非鐵皮屋，該建物四面及
    部分頂部均透空，被告將其列為違章建築並予拆除，惟就系
    爭建物同棟建築之1 樓住戶佔用防火巷，5、6樓住戶破壞原
    有之外牆結構，使用磚造增加面積，竟經原告檢舉後，仍未
    遭被告拆除，倘發生火災或震災時將有危及生命安全之虞云
    云。
三、被告則以：原告未依法請領建照執照，即於基隆市○○路27
    6 號頂樓自行搭建鐵皮屋之違章建築。嗣被告以同年7 月14
    日、8月8日拆除通知單通知原告系爭增建物應行拆除，且已
    於同年8 月13日拆除完成，而原告遲於93年10月15日始提起
    訴願，顯已逾訴願之法定期間，是故本件行政訴訟不合法。
    又原告擅自搭蓋違建，已違反建築法相關規定，被告依法處
    分並無不當等語，資為抗辯。
四、有關撤銷訴願決定、原處分及92年8 月8 日基府工管（拆）
    字第92-571號拆除通知單部分：
（一）按「原告之訴，有左列各款情形之一者，行政法院應以裁
      定駁回之。但其情形可以補正者，審判長應定期間先命補
      正：：十、起訴不合程式或不備其他要件者。」行政訴訟
      法第107 條第1 項第10款定有明文。又為避免訴訟權利之
      濫用，行政訴訟之提起，應具有權利保護之必要，始能由
      法院作成裁判，此為訴訟的實體裁判要件。另撤銷行政處
      分為目的之訴訟，以行政處分之存在為前提，如起訴時或
      訴訟進行中，該處分事實上已不存在，該訴即因訴訟標的
      消滅，而無提起或續行之必要，自應予以駁回（最高行政
      法院（89年7 月1 日改制前為行政法院）27年判字第28號
      、30年判字第16號判例參照）。從而，撤銷訴訟如系爭行
      政處分已因時間經過失其標的，或因其他事由失其效力，
      致無從撤銷或無撤銷實益時，則該訴即因欠缺權利保護之
      必要。又人民提起撤銷訴訟，依同法第4 條第1 項規定須
      對行政處分為之，非對行政處分提起行政訴訟，應認其起
      訴不備要件，均應依首揭規定予以駁回，合先指明。
（二）本件如事實欄所述之事實，為兩造所不爭執，且有掛號郵
      件收件回執附卷、基隆市中正區公所違章建築查報簽辦單
      、92年7 月11日會勘紀錄、92年7 月14日基府違建字第01
      35號拆除通知單、92年8 月8 日基府工管（拆）字第92-5
      71號拆除通知單、現場照片、92年8 月26日基府工程拆字
      第129 號違章建築結案通知單、基隆市中正區公所違章建
      築查報簽辦單等件附原處分卷可稽，堪信為真實。從而，
      系爭增建物既於92年8 月13日經被告強制拆除完畢，則原
      處分已因執行完畢而了結，無從經由撤銷原處分達成除去
      執行結果之目的，原告訴請撤銷原處分，揆諸前揭說明，
      顯欠缺權利保護之必要；又上開92年8 月8 日基府工管（
      拆）字第92-571號拆除通知單，係用以通知原告執行強制
      拆除之時間，屬原處分之執行措施之一部，而非行政處分
      ，原告訴請撤銷上開執行強制拆除時間通知單，於法亦有
      不合，且無從命補正，均應依前揭規定予以駁回。
五、有關「被告應賠償原告之損害」部分：原告提起撤銷訴訟合
    併請求損害賠償，因其損害賠償之給付訴訟，係以上開撤銷
    訴訟為據，而撤銷訴訟既經本院認屬不合法予以駁回，則其
    損害賠償之請求，即失所附麗，應併予駁回。
六、有關懲處失職人員部分：次按行政訴訟之提起，以人民與國
    家間屬法律或法律授權範圍內為公權力之行使之事件所生爭
    訟為限（行政訴訟法第2 條參照）。而查，本件系爭違章建
    築之查報拆除事件承辦公務員，有無失職、應否懲處，非屬
    兩造間法律或法律授權範圍內所為公權力行使衍生之爭訟，
    揆諸前開說明，自非行政法院所得審理，原告誤向無審判權
    之本院起訴，亦不合法，且無從命補正，自應依行政訴訟法
    第107 條第1 項第1 款予以駁回。
七、本件因事證已臻明確，兩造其餘攻擊、防禦方法，經核與判
    決之結果不生影響，無庸逐一論述，併予敘明。
八、據上論結，本件原告之訴為不合法，爰依行政訴訟法第 107
    條第1項第1款、第10款、第104條、第218條、民事訴訟法第
    95條、第78條、第385條第1項規定，裁定如主文。
中    華    民    國    95    年    6     月    29    日
                      第一庭審判長法  官  王立杰
                                  法  官  胡方新
                                  法  官  周玫芳
上為正本係照原本作成。
如不服本裁定，應於送達後10日內向本院提出抗告狀（須按他造
人數附繕本）。
中    華    民    國    95    年    6     月    29    日
                                  書記官  何閣梅


司法院資訊處製作；財團法人民間司法改革基金會備份。
